【裁判字號】    98,訴,415
【裁判日期】    990129
【裁判案由】    交還土地
【裁判全文】
臺灣嘉義地方法院民事判決               98年度訴字第415號
原      告  行政院農業委員會林務局嘉義林區管理處
法定代理人  丁○○
訴訟代理人  丙○○
被      告  甲○○
            乙○○
上列當事人間交還土地事件，本院於民國99年1月27日言詞辯論
終結，判決如下：
    主  文
被告應將如附圖所示坐落嘉義縣阿里山鄉○○○段四一、四五、
六一地號土地上紅色實線所標示，面積二三五四五點一０平方公
尺之檳榔樹剷除，並將土地交還原告。
被告應給付原告新臺幣貳拾肆萬肆仟肆佰元。
本判決第二項原告得假執行。
訴訟費用由被告負擔。
    事實及理由
壹、程序方面：
一、按不變更訴訟標的，而補充或更正事實上或法律上之陳述者
    ，非為訴之變更或追加，民事訴訟法第256條定有明文。原
    告起訴聲明原為：「一、被告等應將原告所轄坐落大埔事業
    區第110班，面積2.35公頃上之檳榔剷除，並將土地交還原
    告。」，嗣於民國99年1月27日言詞辯論期日更正聲明為：
    「一、被告應將坐落如附圖所示嘉義縣阿里山鄉○○○段第
    41、45、61地號土地上紅色實線所標示之土地面積23545.1
    0平方公尺之土地地上物剷除，並將土地交還原告。」，係
    更正事實上之陳述，非為訴之變更或追加。
二、次按訴狀送達後，原告不得將原訴變更或追加他訴。但擴張
    或減縮應受判決事項之聲明者，不在此限，民事訴訟法第25
    5條第1項第3款定有明文。經查，原告起訴原聲明原為：「
    二、被告等應共同給付原告新台幣103萬4,000元相當於租金
    之五年不當得利，即自起訴狀繕本送達翌日起至返還系爭土
    地之日止，按年息百分之五計算之利息。」，嗣於99年1月
    27日言詞辯論期日減縮為：「二、被告應給付原告相當於租
    金之不當得利新台幣24萬4,400元。」，揆諸上開規定，核
    無不合，應予准許。
貳、實體方面：
一、原告起訴主張：
  (一)大埔事業區第110林班原屬未登錄國有林地，由原告管理，
    現已編定地號為嘉義縣阿里山鄉○○○段第41、45、61地號
    （下稱系爭土地），詎被告無正當占有權源，竟擅自占用系
    爭土地，並在其上墾植檳榔，爰依民法第767條規定，請求
    被告將附圖所示之系爭土地上紅色實線所標示之土地面積23
    545.10平方公尺土地檳榔樹剷除，將土地交還原告。
  (二)本件被告無權占用系爭土地5年所受利益為新臺幣（下同）
    24萬4,400元【計算式：26元/平方公尺×23,500平方公尺×
    0.08(租金率)×5年＝244,400元】。
  (三)並聲明：如主文所示。
二、被告皆於民國99年1月27日言詞辯論期日到場表示：同意原
    告之請求。
三、本院之判斷：
  (一)本件原告主張之事實，已據其提出航照圖、現場照片2張為
    證，被告對原告所主張上開無權占有之事實自認，則原告主
    張被告無權占有系爭土地，堪信為真實。
  (二)按無法律上之原因而受利益，致他人受有損害，應返還其利
    益，為民法第179條前段所明定。又按無權占用他人之土地
    者，可獲得相當於法定租金之利益，為社會通常之觀念（最
    高法院61年度台上字第1695號判例參照），被告無權占用原
    告管理之系爭土地，有如前述，則被告獲有相當於租金之利
    益，事甚明確。原告請求被告返還該利益，自屬有據。本件
    被告自承渠等種植檳榔樹1年收成1次，收益約20萬元，渠等
    做3年等語（98年12月28日審理筆錄參照），原告不爭執，
    ，故被告自起訴狀繕本送達前5年受有相當租金之不當得利
    ，應為60萬元（計算式：200,000×3＝600,000），原告因
    而受有損害，兩者互有因果關係，故原告主張依民法不當得
    利之法律關係，請求被告給付24萬4,400元，應屬有據。
四、綜上，原告依民法第767條物上請求權及民法第197條不當得
    利之法律關係，請求被告將如附圖所示系爭土地上紅色實線
    所標示，面積23545.10平方公尺之檳榔樹剷除，將土地交還
    原告，並給付24萬4,400元，洵屬有據，應予准許。
五、本件判決所命被告給付之金額未逾50萬元，依民事訴訟法第
    389條第1項第5款規定，應依職權宣告假執行。
六、據上論結，本件原告之訴為有理由，依民事訴訟法第78條、
    第85條第1項前段、第389條第1項第5款，判決如主文。
中    華    民    國    99    年     1    月    29    日
                  民一庭法  官  張鶴齡
以上正本係照原本作成
如對本判決上訴須於判決送達後20日內向本院提出上訴狀
中    華    民    國    98    年     1    月    29    日
                        書記官  王博昭

司法院資訊處製作；財團法人民間司法改革基金會備份。
